【裁判字號】    95,訴,488
【裁判日期】    950331
【裁判案由】    毒品危害防制條例
【裁判全文】
臺灣板橋地方法院刑事判決               95年度訴字第488號
公  訴  人  臺灣板橋地方法院檢察署檢察官
被      告  甲○○
上列被告因違反毒品危害防制條例案件，經檢察官提起公訴（95
年度毒偵字第239 號），被告於準備程序中為有罪之陳述，經本
院合議庭裁定由受命法官進行簡式審判程序獨任審理，本院判決
如下：
    主  文
甲○○連續施用第一級毒品，累犯，處有期徒刑拾月，扣案之殘
渣袋壹個（毛重零點貳貳公克）及注射針筒貳支，均沒收。
    事  實
一、甲○○曾於民國八十三年間，因違反麻醉藥品管理條例罪，
    經本院判處有期徒刑三年二月、七月，應執行有期徒刑三年
    六月，上訴後經臺灣高等法院於八十四年四月十七日以八十
    三年上訴字第七三八二號判決上訴駁回確定；再於八十四年
    間，因肅清煙毒條例罪，經本院於八十四年七月一日以八十
    四年訴字第一一一九號判處有期徒刑三年二月確定；上開二
    罪接續執行，並於八十六年間更定應執行刑為有期徒刑六年
    六月，嗣於八十七年六月十九日因假釋出監而付保護管束。
    惟甲○○於前開保護管束期間即八十八年間，因施用毒品違
    反保護管束情節重大，而於八十九年間，經撤銷假釋，再於
    八十九年六月三日入監執行殘刑有期徒刑三年六月二十日，
    並於九十三年五月二十四日縮刑期滿執行完畢。又於八十八
    年間，因施用毒品案件，經本院以八十八年毒聲字第五○六
    二號裁定送觀察、勒戒後，認有繼續施用毒品之傾向，經本
    院再以八十八年毒聲字第五四二七號裁定令入戒治處所施以
    強制戒治一年，再於八十九年一月二十六日停止戒治釋放出
    所，惟再施用毒品，經本院以八十九年毒聲字第二四二五號
    裁定撤銷停止戒治，於八十九年六月三十日再施以強制戒治
    ，並於九十年二月八日戒治期滿，而由臺灣板橋地方法院檢
    察署檢察官於九十年三月八日以九十年度戒毒偵字第一七七
    號為不起訴處分確定。詎其仍不知悔改，竟基於施用第一級
    毒品海洛因及第二級毒品甲基安非他命（起訴書誤載為「安
    非他命」）之概括犯意，於前揭強制戒治完畢釋放後五年內
    ，即於九十四年十二月初某日起至九十四年十二月十三日下
    午一時許止，在臺北縣中和市○○路○段一八一巷二號住處
    ，以將海洛因、甲基安非他命同放在燈泡內燒烤產生煙霧或
    將海洛因以注射針筒加水稀釋後注射之方式，連續施用第一
    級毒品海洛因、第二級毒品甲基安非他命多次。嗣於九十四
    年十二月十三日晚上八時許，在其上開住處為警查獲，並扣
    得殘渣袋一個、注射針筒二支。
二、案經臺北市政府警察局中山分局移送臺灣板橋地方法院檢察
    署檢察官偵查起訴。
    理  由
一、按除被告所犯為死刑、無期徒刑、最輕本刑為三年以上有期
    徒刑之罪或高等法院管轄第一審案件者外，於第一次審判期
    日前之準備程序進行中，被告先就被訴事實為有罪之陳述時
    ，審判長得告知被告簡式審判程序之旨，並聽取當事人、代
    理人、辯護人及輔佐人之意見後，裁定進行簡式審判程序，
    刑事訴訟法第二百七十三條之一第一項定有明文。經核本件
    被告甲○○所犯係死刑、無期徒刑、最輕本刑為三年以上有
    期徒刑以外之罪，其於準備程序中就被訴事實為有罪之陳述
    ，經法官告知簡式審判程序之旨，並聽取公訴人及被告之意
    見後，本院合議庭認宜進行簡式審判程序，爰依首揭規定合
    議裁定由受命法官獨任進行簡式審判程序，合先敘明。
二、上揭事實，業據被告甲○○於本院審理時坦承不諱（見本院
    卷第三一頁），且其於上揭時地為警查獲時所採取之尿液，
    經送請台灣檢驗科技股份有限公司檢驗結果，甲基安非他命
    、鴉片類均呈陽性反應，有該公司九十四年十二月二十五日
    報告編號CH/2005/C0374 號濫用藥物尿液檢驗報告一紙附卷
    可稽，且被告於上揭時地為警查獲時，有殘渣袋一個扣案可
    資佐證，而該殘渣袋經臺北市政府警察局中山分局進行初步
    鑑定結果，認毛重為○‧二二公克，有該局查獲涉嫌毒品危
    害防制條例毒品初步鑑驗報告書一紙附卷可稽，足徵被告前
    開自白與事實相符，應堪採信。另查人體施用甲基安非他命
    後，其主要代謝物中，未改變型態之甲基安非他命占施用劑
    量達百分之四三，安非他命則約為百分之五；人體若係施用
    安非他命後，主要代謝物中則有未改變型態之安非他命，但
    無甲基安非他命，此經法務部調查局以九十三年五月四日調
    科壹字第09362413980 號函釋明在案。足見人體若施用安非
    他命，其尿液代謝物不可能出現甲基安非他命，惟人體若施
    用甲基安非他命，其尿液代謝物除主要有甲基安非他命外，
    亦可能有少量之安非他命。是本件被告之尿液除呈現較少量
    之安非他命陽性反應外，主要係呈現甲基安非他命之陽性反
    應，依上開函示，被告自不可能係施用安非他命，而應係施
    用甲基安非他命。公訴意旨認被告係施用安非他命，顯係誤
    解，附此敘明。又被告曾於八十八年間，因施用毒品案件，
    經本院以八十八年毒聲字第五○六二號裁定送觀察、勒戒後
    ，認有繼續施用毒品之傾向，經本院再以八十八年毒聲字第
    五四二七號裁定令入戒治處所施以強制戒治一年，再於八十
    九年一月二十六日停止戒治釋放出所，惟再施用毒品，經本
    院以八十九年毒聲字第二四二五號裁定撤銷停止戒治，於八
    十九年六月三十日再施以強制戒治，並於九十年二月八日戒
    治期滿，而由臺灣板橋地方法院檢察署檢察官於九十年三月
    八日以九十年度戒毒偵字第一七七號為不起訴處分確定，有
    臺灣高等法院被告前案紀錄表及前揭不起訴處分書各一件附
    卷可憑，是被告顯係於強制戒治期滿後五年以內再施用第一
    級毒品海洛因、第二級毒品甲基安非他命。本件事證明確，
    被告上開犯行洵堪認定。
三、查海洛因、甲基安非他命分別係毒品危害防制條例第二條第
    二項所稱之第一級毒品、第二級毒品，不得持有、施用，被
    告竟分別持之以施用，核其所為，係犯毒品危害防制條例第
    十條第一項之施用第一級毒品罪、同條例第十條第二項之施
    用第二級毒品罪。被告先後多次施用海洛因、甲基安非他命
    犯行，時間緊接、手法及罪名均同，顯係基於概括犯意而為
    之，均為連續犯，應各論以一罪，並加重其刑。其先後多次
    持有海洛因、甲基安非他命，亦係基於概括之犯意，本應均
    以連續持有論，惟其持有甲基安非他命、海洛因後，進而施
    用，其多次持有海洛因、甲基安非他命行為應分別被其施用
    之行為所吸收，均不另論罪。被告以一施用行為同時施用上
    開二種毒品，係以一行為觸犯上開二罪名，為想像競合犯，
    依刑法第55條之規定，應從較重之施用第一級毒品罪處斷。
    檢察官認係數罪關係，尚有誤會。末查被告曾於八十三年間
    ，因違反麻醉藥品管理條例罪，經本院判處有期徒刑三年二
    月、七月，應執行有期徒刑三年六月，上訴後經臺灣高等法
    院於八十四年四月十七日以八十三年上訴字第七三八二號判
    決上訴駁回確定；再於八十四年間，因肅清煙毒條例罪，經
    本院於八十四年七月一日以八十四年訴字第一一一九號判處
    有期徒刑三年二月確定；上開二罪接續執行，並於八十六年
    間更定應執行刑為有期徒刑六年六月，嗣於八十七年六月十
    九日因假釋出監而付保護管束。惟甲○○於前開保護管束期
    間即八十八年間，因施用毒品違反保護管束情節重大，而於
    八十九年間，經撤銷假釋，再於八十九年六月三日入監執行
    殘刑有期徒刑三年六月二十日，並於九十三年五月二十四日
    縮刑期滿執行完畢，此有臺灣高等法院被告前案紀錄表一件
    在卷可憑，其於前開徒刑執行完畢後五年之內，再犯本件最
    重本刑為有期徒刑以上之罪，為累犯，應依刑法第四十七條
    之規定加重其刑，並遞加之。審酌被告有犯罪前科，已如前
    述，素行非佳，再經強制戒治後仍犯相同罪行，顯見意志不
    堅，惟念其犯罪係戕害自身，尚未害及他人，所犯情節非重
    ，及犯罪後承認犯行，態度尚可等一切情狀，量處如主文所
    示之刑。至扣案之殘渣袋一個及注射針筒二支均係被告所有
    ，且為供被告施用毒品所用之物，已據被告陳述甚明，應依
    刑法第三十八條第一項第二款規定，併予宣告沒收。
四、又公訴人起訴事實雖未敘及被告於九十四年十二月初某日起
    至九十四年十二月十三日前施用第一級毒品海洛因，及被告
    於九十四年十二月初某日起至九十四年十二月十四日為警查
    獲採集尿液回溯九十六小時內之某時前施用第二級毒品甲基
    安非他命之犯行，惟該等事實與公訴人起訴之犯罪事實具連
    續犯之裁判上一罪關係，應為起訴效力所及，自在本院所得
    審理之範圍，併此敘明。
據上論斷，應依刑事訴訟法第二百七十三條之一第一項、第二百
九十九條第一項前段，毒品危害防制條例第十條第一項、第二項
，刑法第十一條前段、第五十六條、第五十五條、第四十七條、
第三十八條第一項第二款，判決如主文。
本案經檢察官林俊儀到庭執行職務。
中    華    民    國    95    年    3     月    31    日
                  刑事第五庭    法  官  李麗珠
以上正本證明與原本無異
如不服本判決應於送達後10日內向本院提出上訴狀
                                書記官  王麗雯
中    華    民    國    95    年    3     月    31    日
附錄本判決論罪法條：
毒品危害防制條例第10條：
施用第1級毒品者，處6月以上5年以下有期徒刑。
施用第2級毒品者，處3年以下有期徒刑。


司法院資訊處製作；財團法人民間司法改革基金會備份。
